臺灣新竹地方法院刑事判決　　　　　　　　　　　　　 九十一年度易字第七三號
　　公　訴　人　臺灣新竹地方法院檢察署檢察官
　　被　　　告　乙○○
　　選任辯護人　陳俊傑
右列被告因侵占案件，經檢察官提起公訴（九十年度偵字第六八三四號），本院判決
如左：
    主  文
乙○○連續意圖為自己不法之所有，而侵占對於業務上所持有之物，處有期徒刑柒月
，緩刑貳年。
    事  實
一、乙○○係設址於新竹市○○里○○路七十四號綺馥生化股份有限公司（下稱綺馥
    公司）之負責人，該公司為其員工向中央健康保險局北區分局（下稱健保局北區
    分局）投保全民健康保險（投保代號：000000000號）及向勞工保險局
    （下稱勞保局）投保勞工保險（投保代號：工字一八九三九四號）。綺馥公司係
    屬全民健康保險法第十四條第一項第一款及勞工保險條例第六條第一項第二款之
    投保單位，乙○○依法職司扣、收繳所僱用員工即被保險人參加全民健康保險及
    勞工保險自行負擔之保險費用，再連同該公司應負擔之保險費，一併繳納予健保
    局北區分局及勞保局之業務，為從事業務之人。惟因綺馥公司營運不善，乙○○
    竟基於意圖為自己不法所有之概括犯意，連續自民國九十年一月起至同年五月止
    ，未依規定將其因代為扣繳而持有該公司員工甲○○等人所繳納之健保費及勞保
    費，解繳至健保局北區分局與勞保局，而易持有為所有，擅自挪為週轉之用，侵
    占九十年一月份至五月份之健保費約新台幣（下同）十二萬八千二百五十一元，
    及同年四、五月份之勞保費約三萬七千八百五十元，共計約十六萬六千一百零一
    元。嗣經甲○○等員工向法務部調查站檢舉，始查知上情。
二、案經法務部調查局新竹市調查站移送臺灣新竹地方法院檢察署檢察官偵查起訴。
    理  由
一、訊據被告乙○○對於右揭擔任綺馥公司負責人，及綺馥公司於九十年一月間起至
    五月間止，未繳納員工之健保費及勞保費用，且將由員工薪水代扣之健保費、勞
    保費用於公司週轉之事實，供承不諱，惟辯稱係因公司週轉不靈，沒有錢發薪水
    ，並無不法所有之意圖，亦無侵占之行為等語。經查：
  （一）綺馥公司於停止營業前每月自員工甲○○等人之薪資中代扣健保、勞保費用
        之事實，業據被害人甲○○指述明確，並有林澄月等十六人出具之報案連署
        書一件、投保單位代扣員工健保費證明書影本四件附卷可參。
  （二）證人即綺馥公司會計人員徐甄鎂於本院審理時結證稱，綺馥公司於九十年間
        仍有營業收入，九十年一月至五月間均有發放薪水，自六月起即未再發放，
        發放薪水時薪資條上有記載代扣健保及勞保費用，應發金額與實發金額並不
        相同，九十年一月至五月間公司因週轉不靈，沒有繳納健保費等語，足證綺
        馥公司於九十年一月至五月間仍發放薪資予員工，並由薪資預扣健保及勞保
        費用。
  （三）綺馥公司尚積欠勞保局九十年四月至八月保險費暨墊償提繳費合計四十一萬
        一千三百二十九元，其中九十年四月份之保險費為八萬五千一百七十四元，
        同年五月份之保險費為八萬五千一百五十元，此有勞工保險局九十年十月三
        日九十保政字第六０００一０一號函文暨所附保險費清單、應收已收資料查
        詢單據等件可資參照，據此，綺馥公司於九十年一月至五月間積欠勞保費用
        為十七萬零三百二十四元。又依照勞工保險條例第十五條第一款之規定，同
        法第六條第一項第一款至第六款及第八條第一項第一款至第三款規定之被保
        險人，其普通事故保險費由被保險人負擔百分之二十，投保單位負擔百分之
        七十，其餘百分之十，在省，由中央政府全額補助，則綺馥公司積欠之前述
        保險費用，僅有約三萬七千八百五十元係由員工薪資中所代扣（計算方法為
        ：170324/0.9X0.2=37850，小數點以下四捨五入），其餘部分均為綺馥公司
        所應負擔之部分。
  （四）綺馥公司原積欠健保局九十年一月份至五月份之健保費各為七萬九千一百八
        十元、七萬七千九百四十五元、七萬九千五百七十九元、七萬三千四百十五
        元、七萬四千六百三十四元，共計為三十八萬四千七百五十三元，嗣經綺馥
        公司之債務人臺灣農林股份有限公司檢送四十九萬三千二百五十八元沖抵綺
        馥公司九十年一月至五月份之保險費暨滯納金等情，有健保局北區分局九十
        年九月四日健保桃政室字第０九０００六七七七三號函附應收已收情形表，
        及該局九十年十一月二十二日健保桃承一字第０九０００七七七二九號函文
        附卷可參，再依全民健康保險法第二十七條第一款第二目之規定，關於保險
   費之負擔，被保險人及其眷屬自付百分之三十，投保單位負擔百分之六十，
        各級政府補助百分之六十分之七十，其餘百分之十，在省，由中央政府全額
        補助，則綺馥公司所積欠之健保費用，僅有十二萬八千二百五十一元係由員
        工薪資中所代扣（計算方法為：384753/0.9X0.3=128251，小數點以下四捨
        五入），其餘部分均係綺馥公司所應負擔之部分。
  （五）綺馥公司於九十年一月份至六月份間，仍有營業收入之事實，有該公司暫結
        損益表可參。
    依前述證據所示，綺馥公司於九十年一月至五月間，仍發放薪資予員工，並由薪
    資中代扣勞健保及勞保費用，則自乙○○於各該月間發放代扣後實領薪資之時起
    ，該部分之費用即為乙○○所持有，乙○○明知其應將代為扣繳之保險費用繳納
    予健保局及勞保局，竟因公司經營不善，將該部分保險費用挪作週轉之用，而侵
    占所代扣十二萬八千二百五十一元之健保費用、三萬七千八百五十元之勞保費用
    ，金額達十六萬六千一百零一元，被告之前述行為顯已易持有為所有，主觀上亦
    具有不法所有之意圖甚明，其所辯顯係事後卸責之詞，不足採信。本件事證明確
    ，被告犯行洵堪認定。
三、查被告乙○○係綺馥公司負責人，依全民健康保險法第二十九條第一項第一款及
    勞工保險條例第十六條第一項第一款規定，負有扣、收繳被保險人應自負之保費
    ，並於次月底前連同投保單位應負擔部分，一併向保險人繳納之責，為從事業務
    之人。核其所為，係犯刑法第三百三十六條第二項之業務侵占罪。又被告以一行
    為侵害多名員工之財產法益，係以一行為觸犯數罪名，為想像競合犯，應從一重
    處斷，又被告先後多次犯行，時間緊接，觸犯構成要件相同之罪名，顯係基於概
    括犯意反覆為之，應依連續犯規定論以一罪，並加重其刑。公訴人認被告所侵占
    之健保費、勞保費用為五十六萬元，實包含綺馥公司本身所應負擔之部分，被告
    所侵占之金額應僅約為十六萬六千一百零一元，併此敘明。爰審酌被告之素行尚
    佳，犯罪之動機係因綺馥公司營運不佳，尚值憫恕，所侵占健保費及勞保費之數
    額約為十六萬六千一百零一元，侵害員工之權益，犯罪後已清償所侵占之健保費
    用，暨犯罪後坦承部分犯行，態度尚佳等一切情狀，爰從輕量處如主文所示之刑
    。末查被告乙○○前未曾犯罪受有期徒刑以上刑之宣告，有臺灣高等法院被告全
    國前案紀錄表及臺灣新竹地方法院檢察署刑案資料查註紀錄表在卷可稽，其因一
    時失率，致罹刑典，經此起訴審判，當知所警惕而無再犯之虞，本院因認所宣告
    之刑以暫不執行為當，併予以宣告緩刑二年，以啟自新。
據上論斷，應依刑事訴訟法第二百九十九條第一項前段，刑法第五十六條、第三百三
十六條第二項、第五十五條、第七十四條第一款，罰金罰鍰提高標準條例第一條前段
，判決如主文
本案經檢察官邱朝智到庭執行職務。
中      華      民      國    九十一      年     二     月    二十五    日
                              臺灣新竹地方法院刑事第二庭
                                      法  官  雷  雅  雯
右正本證明與原本無異。
如不服本判決應於收受送達後十日內向本院提出上訴書狀，其未述上訴之理由者並得
於提起上訴後十日內向本院補提理由書（均須按他造當事人之人數附繕本）。
                                      書記官  汪  淑  菁
中      華      民      國    九十一      年     二     月    二十五    日
附錄本案論罪科刑法條：
刑法第三百三十六條第二項
對於業務上所持有之物，犯前條第一項之罪者，處六月以上五年以下有期徒刑，得併
科三千元以下罰金。
